最高法院民事判決　　　　　　　　　 110年度台上字第2496號
上　訴　人　ZENITH INTERNATIONAL LTD.

法定代理人　黃雁瑜
訴訟代理人　陳宏杰律師
　　　　　　高鳳英律師
　　　　　　呂佩珊律師
被 上訴 人　永豐商業銀行股份有限公司

法定代理人　陳嘉賢
訴訟代理人　林　瑤律師　
　　　　　　陳緯人律師
　　　　　　林欣萍律師
上列當事人間請求損害賠償事件，上訴人對於中華民國109 年12
月23日臺灣高等法院第二審判決（108年度重上字第849號），提
起上訴，本院判決如下：
    主  文
上訴駁回。
第三審訴訟費用由上訴人負擔。
    理  由
一、上訴人主張：
  ㈠被上訴人明知伊資力及營業情形，竟違反銀行辦理衍生性金
    融商品業務應注意事項（民國102年1月30日公布，下稱金融
    商品業務注意事項）、銀行辦理衍生性金融商品自律規範（
    103年6月20日公布，下稱自律規範）、銀行對非財富管理部
    門客戶銷售金融商品應注意事項（下稱銷售金融商品注意事
    項）〔以下合稱系爭3 規範，違反情節如原判決附表（下稱
    附表）一所示〕，向伊推銷目標可贖回遠期契約（Target R
    edemption Forward，下稱TRF商品），核予過高之交易額度
    讓伊承作金融商品，致伊先後簽訂100-102 年之金融交易總
    約定書（下稱總約定書），承作如附表二之2 所示交易（下
    稱系爭交易），受有編號15、16（下稱系爭2 筆交易）所示
    之損害。
  ㈡金融法規要求被上訴人應落實認識客戶程序，進行商品適合
    度評估，於承作交易後對交易額度進行控管，報告市場評估
    ，且依總約定書約定，被上訴人有提供交易建議、計算承作
    交易往來額度、完成各該交易結算等事務，屬受委任處理事
    務之人，竟違反善良管理人之注意義務，有如附表三所示違
    失行為，致伊受有系爭2 筆交易之損害。又被上訴人明知伊
    資本額非屬專業投資人，竟以集團內其他公司之資本額度，
    據以認定伊為專業投資人，就系爭交易之風險及交易條件未
    盡說明義務，違反給付義務或附隨義務，有不完全給付之情
    事，伊以起訴狀、上訴理由七狀為解除契約之意思表示，若
    不生解除契約之效力，被上訴人亦應賠償伊系爭2 筆交易之
    損害。
  ㈢依民法第184條第2項、第544 條、第227條準用第226條、類
    推適用民法第544條，及於原審追加依同法第259條規定，求
    為命被上訴人給付伊美金22萬0790元，及自104 年10月20日
    起加計法定遲延利息之判決（其他未繫屬本院部分，不予論
    述）。
二、被上訴人抗辯：
  ㈠系爭3 規範非屬保護他人之法律，且系爭金融商品係外匯選
    擇權契約，屬買賣性質，核與委任無涉。
  ㈡伊已落實認識客戶、商品適合度評估等程序，充分告知交易
    條件及風險，上訴人援引如附表三所示規範，非總約定書所
    稱國內法律或授權命令；況公布施行期間各不同，非完全得
    適用於系爭金融商品整體交易，且上訴人係專業客戶，無得
    援引適用於一般客戶之規範，伊未有不完全給付之情形。
三、原審維持第一審所為上訴人敗訴之判決，駁回其上訴及追加
    之訴。其理由如下：
  ㈠審諸卷附總約定書、各筆交易外匯選擇權交易確認書、提前
    解約交易確認書，堪認兩造先後簽訂100-102 年總約定書承
    作系爭交易，上訴人於104年9月14日就系爭2 筆交易提前平
    倉，受有如附表二之2「交易結果」欄所示之虧損。
  ㈡系爭3 規範非屬民法第184條第2項所稱保護他人之法律。參
    諸總約定書第22條記載，上訴人指定通知人員100年、101年
    為林靜香，102 年為黃淑惠，可見總約定書分屬不同契約。
    再依總約定書第2條第1項約定以觀，則被上訴人是否有不完
    全給付，應依各年總約定書之各筆交易時間分別認定。銷售
    金融商品注意事項於101年3月8日即已廢止，與系爭2筆交易
    無涉；金融商品業務注意事項係適用於102年1月30日公布後
    之102年總約定書交易，101年總約定書之交易（即附表二之
    2編號8-10）即無適用餘地。而104年6月2日始公布施行之銀
    行辦理衍生性金融商品業務內部作業制度及程序管理辦法（
    下稱管理辦法）、103年6月20日修訂之自律規範第25條至第
    27條規定，均係在系爭2 筆交易後始公布或修訂，於本件自
    無適用。
  ㈢上訴人不爭執所承作之系爭金融商品係外匯選擇權交易，依
    總約定書第1 條第1項第9款約定，核屬買賣性質。復依總約
    定書第3條第3款、第4條第1項約定，上訴人固得要求被上訴
    人提供交易建議，但僅參考性質，被上訴人有權拒絕，亦可
    視情況決定是否接受上訴人有關交易指示，要與委任有別。
    又被上訴人銷售衍生性金融商品，係受主管機關高度監理之
    事業，其有無附表三所示違失行為而違反善良管理人之注意
    義務，上訴人非不得循其他法律關係請求賠償，無須比附援
    引委任相關規定，其依或類推適用民法第544 條規定，請求
    被上訴人賠償損害，洵屬無據。
  ㈣依100-102 年交易屬性評估表，足認被上訴人係逐級與上訴
    人交易風險程度不同之衍生性金融商品，非自始即推薦其承
    作TRF 商品。參諸行政院金融監督管理委員會（下稱金管會
    ）100年12月12日函釋，金融消費者保護法第4條所謂符合一
    定財力或專業能力之法人，係指該法人接受金融服務業提供
    金融商品或服務時最近一期之財務報告總資產超過新臺幣（
    下同）5000萬元者。上訴人不爭執申請之信用額度係與訴外
    人源甡股份有限公司（下稱源甡公司）共同流用，則被上訴
    人於100 年開始提供金融商品予上訴人時，以源甡公司提出
    之99、100年資產負債表記載資產總額分別為5億1850萬7293
    元、8 億0183萬0255元，據以核定上訴人屬專業投資人，並
    無違誤。再審諸專業投資人申請及聲明書第1 條第3點、第4
    點之記載，佐以上訴人亦不否認於102 年間開始與其他銀行
    進行衍生性金融商品交易，足徵其進行系爭2 筆交易時，非
    但為專業投資人，且有TRF 商品交易經驗，難認被上訴人就
    102年總約定書之交易有違反契約或附隨義務。
  ㈤各筆交易產品說明書、交易確認書，均已記載風險揭露及商
    品內容，由上訴人授權交易人員黃淑惠簽名確認後，再由上
    訴人簽署進行系爭交易，交易確認書另載明最大風險會超過
    名目本金，可認被上訴人於進行每筆交易有為風險預告。再
    者，迄102年11月即進行系爭2筆交易前，黃淑惠除代表上訴
    人進行多筆交易外，另代表訴外人欣峰製衣股份有限公司與
    上訴人進行金融商品交易，上訴人不得諉稱無法理解產品說
    明書所載之交易條件及風險揭露內容。又被上訴人歷次交付
    之產品說明書及交易確認書格式相差無幾，上訴人自承被上
    訴人於部分交易前，曾於電子郵件提醒風險無限大，尤以系
    爭2 筆交易被上訴人寄發之電子郵件，亦明確告知風險有無
    限大可能，足徵已善盡風險告知義務。
  ㈥系爭交易之承作人員王侑琳，符合衍生性金融商品注意事項
    第17條第3款、第4款資格。至徐稀銘、葉淑芬、楊志偉、陳
    冠穎、施志青、葉禮鈞等人，雖未據被上訴人提出資格證明
    文件，惟被上訴人之契約義務係為上訴人提供系爭交易，前
    開人員所寄送之電子郵件內容主要為比價通知，非負責與上
    訴人確認交易之人，難認被上訴人有違反給付或附隨義務可
    言。
  ㈦綜上，上訴人依民法第184條第2項、第544條、第227條準用
    第226條、類推適用民法第544條，及於原審追加依同法第25
    9 條規定，請求被上訴人給付美金22萬0790元本息，為無理
    由，不能准許。
四、本院之判斷：
  ㈠按民法第184條第2項所謂違反保護他人之法律者，係指以保
    護他人為目的之法律，亦即一般防止妨害他人權益或禁止侵
    害他人權益之法律而言；或雖非直接以保護他人為目的，而
    係藉由行政措施以保障他人之權利或利益不受侵害者，亦屬
    之。行政院為健全金融機構業務經營，維持金融穩定及促進
    金融市場發展，而設立金管會。金管會為管理監督銀行國際
    金融業務分行辦理衍生性金融商品之業務，發布金融商品業
    務注意事項、銷售金融商品注意事項，銀行同業公會全聯會
    訂定並送金管會核備之自律規範，旨在要求銀行本於內部控
    制與風險控管之原則，應訂定接受客戶之標準，強化內部稽
    核，以落實實質查核制度，俾達金融市場之穩定，並保障社
    會大眾權益，自屬保護他人之法律。
  ㈡原審綜據相關事證，合法認定上訴人申請之信用額度，係與
    源甡公司共同流用，被上訴人依源甡公司99、100 年資產負
    債表記載之資產總額，據以核定上訴人屬專業投資人，並無
    違誤。兩造先後簽訂100-102 年總約定書，承作系爭交易。
    銷售金融商品注意事項於101年3月8日即已廢止，與系爭2筆
    交易無涉；金融商品業務注意事項係適用於102年1月30日公
    布後之102年總約定書交易，附表二之2編號8-10即無適用餘
    地。管理辦法、103年6月20日修訂之自律規範第25條至第27
    條規定，均在系爭2 筆交易後始公布或修訂，於本件自無適
    用。審諸各筆交易產品說明書、交易確認書之記載，足使上
    訴人知悉承作衍生性金融商品交易之風險，堪認被上訴人已
    盡風險告知義務。又系爭交易與委任有別，要無適用或類推
    適用委任相關規定之餘地。所為上訴人敗訴之判決，部分理
    由雖欠妥適，然其結論並無二致，仍應予維持。
  ㈢上訴論旨，泛就原審取捨證據、認定事實及解釋契約之職權
    行使，並就原審已論斷者，泛言未論斷或違法，暨其他不影
    響判決結果之理由，指摘原判決違背法令，聲明廢棄，非有
    理由。末查系爭3 規範既經本院認定屬保護他人之法律，適
    用上並無歧異，與法院組織法第51條之2 提案大法庭之要件
    不符，附此敘明。
五、結論：本件上訴為無理由。依民事訴訟法第481條、第449條
    、第78條，判決如主文。
中    華    民    國   110    年    10    月    20    日
                      最高法院民事第六庭
                          審判長法官  魏  大  喨  
                                法官  李  文  賢  
                                法官  邱  瑞  祥  
                                法官  林  玉  珮  
                                法官  李  寶  堂  
本件正本證明與原本無異
                                      書  記  官
中    華    民    國   110    年    10    月    27    日